臺灣高等法院刑事判決　　　　　　　　95年度上訴字第4470號
上　訴　人
即　被　告　甲○○
　　　　　　　　　　（現於台灣新店戒治所）
上列上訴人因毒品危害防制條例案件，不服臺灣臺北地方法院95
年度訴字第1422號，中華民國95年11月13日第一審判決（起訴案
號：臺灣臺北地方法院檢察署95年度偵字第13952號），提起上
訴，本院判決如下：
    主  文
上訴駁回。
    事  實
一、甲○○前於民國（下同）八十六年間，因殺人未遂案件，經
    原審以八十六年訴字第六○八號判決，判處有期徒刑八年，
    上訴後，復由本院以八十六年度上訴字第三一五四號判決，
    判處上訴駁回，嗣經確定，而於九十三年十月十七日因假釋
    保護管束期滿未經撤銷，視為執行完畢。詎其猶不知悔改，
    明知ＭＤＡ（俗稱搖頭丸）、ＰＭＭＡ及Ｋ他命（又名愷他
    命）分屬毒品危害防制條例規範之第二、三級毒品，且ＭＤ
    Ａ與ＰＭＭＡ因為安非他命類（Ａｍｐｈｅｔａｍｉｎｅ—
    ｌｉｋｅ）之藥品，亦為主管機關於七十五年七月十一日即
    公告禁止使用之藥品，屬於藥事法所規定之禁藥，不得持有
    及轉讓。竟基於接續轉讓禁藥、毒品之故意，先於九十五年
    六月十日下午十時許，前往桃園縣桃園市火車站「凱悅ＫＴ
    Ｖ」前，以ＭＤＡ、ＰＭＭＡ每顆新臺幣（下同）三百元之
    價格、Ｋ他命每公克八百元之價格，向姓名、年籍不詳，綽
    號「阿勝」之成年男子購入ＭＤＡ共二十三顆、ＰＭＭＡ二
    顆（藥丸共二十五顆）及Ｋ他命五十公克後，隨即於同月十
    一日凌晨前往友人謝承玗所承租，座落臺北市中山區○○○
    路○段一○四號地下一樓處所，以將前開ＭＤＡ、ＰＭＭＡ
    及Ｋ他命等放置在桌上，隨意供陸續到場、同樂之丁○○、
    丙○○、王景怡、林秋梅、乙○○等人自行取用之方式，無
    償轉讓之。嗣因民眾發覺上開處所冒出白煙，報警消處理，
    屋主方進泰開啟鐵門後，警方於同月十一日上午八時三十五
    分許進入而查獲上情，並扣得遭甲○○為圖掩飾而丟入垃圾
    桶或地面上，施用剩餘之ＭＤＡ共二十一顆（紫色藥丸，淨
    重六點二七四七公克，取樣零點三一一一公克鑑析用罄，餘
    淨重五點九六三六公克）、Ｋ他命共九包（淨重四一點四零
    九七公克，取樣零點一四三六公克鑑析用罄，餘淨重四一點
    二六六一公克）及殘存半顆狀之ＰＭＭＡ共二顆（淨重零點
    三七一一公克，取樣零點二三八二公克鑑析用罄，餘淨重零
    點一三二九公克）。
二、案經臺北市政府警察局中山分局報請臺灣臺北地方法院檢察
    署檢察官偵查起訴。
    理  由
一、訊據被告甲○○固對警方於前揭時、地所查扣之第二、三級
    毒品ＭＤＡ二十一顆（紫色藥丸，驗餘淨重五點九六三六公
    克）、Ｋ他命共九包（驗餘淨重四一點二六六一公克）及僅
    存半顆狀之ＰＭＭＡ共二顆（驗餘淨重零點一三二九公克）
    ，均係其購買後攜至現場等情直承不諱，惟矢口否認有何前
    揭事實之轉讓禁藥之犯行，辯稱我購買毒品時想貪圖便宜，
    所以才買多了一點，我會去上開處所係因謝承玗告訴我說大
    家要在那聽音樂，問我要不要去，所以我才過去，我係凌晨
    兩點多到場的，我原先在桃園玩電動玩具，我進去那邊之後
    ，先把大包裝的Ｋ他命藏起來，只有將散裝毒品（指ＭＤＡ
    、ＰＭＭＡ、Ｋ他命）放在桌上供自己使用，因為我當天我
    沒帶包包，且我們出去玩都係各用各的，所以我即使放在桌
    上，也沒有要給其他人用，如果我願意讓朋友施用，也會要
    朋友出錢，我根本沒有轉讓毒品之意思，因為他們拿去用時
    我也不知道，我沒有轉讓云云，然查被告甲○○於警詢時、
    偵查中即迭次供稱我把毒品放在桌上，應該每一人都有施用
    ，我去桃園剛買回來，無償提供給朋友施用，我們於九十五
    年六月十一日與謝承玗、丁○○、丙○○、王景怡、林秋梅
    、乙○○等人共同施用，ＭＤＡ係直接吞食、Ｋ他命係加在
    香菸中燃燒；我有施用ＭＤＭＡ半顆、Ｋ他命，另外，我有
    將Ｋ他命分裝成小包袋分大家使用，也將ＭＤＭＡ放在桌上
    ，無償供他人使用，我帶了二十五顆，扣掉自己吃掉半顆，
    其餘應該是朋友拿去吃，我承認有轉讓第二、三級毒品；我
    係到謝承玗上開處所分裝，我不知道分裝成幾包，但一大包
    被查獲，身上散裝的也被查獲，我把分裝後之小包Ｋ他命及
    二十五顆搖頭丸（被告將ＰＭＭＡ二顆亦稱為搖頭丸）裝在
    一包放在桌上，我自己也從中拿出半顆施用，警察來時，我
    趕緊將桌上毒品掃到垃圾桶等語明確（見偵查卷第十一至十
    四頁、第七七頁、第一七七頁），核與證人謝承玗於偵查中
    證稱甲○○有攜帶毒品來，當天現場有人施用毒品等語；證
    人乙○○於偵查中證稱我有拿桌上之搖頭丸施用，桌上之毒
    品係被告的，我想說毒品放在桌上就自己拿來施用，被告有
    看到，但也沒阻攔我，我施用了半顆，現場有白色粉末在桌
    上，香菸（內含Ｋ他命）也是被告放在桌上，我有拿來抽，
    除被告外，沒有別的朋友帶毒品到現場等語；另證人王景怡
    於偵查中證稱我當天有用Ｋ他命、搖頭丸，我係在桌上拿的
    ，毒品係林秋梅從桌上拿的，我們一人一半施用，我也有施
    用Ｋ他命，也是抽煙，在桌上拿的，桌上的煙就點著，大家
    輪著抽，我們很晚到，當時桌上有放藥丸，粉末我沒注意，
    我拿桌上的毒品施用沒有付錢，到警局時才知道毒品係被告
    的等語；證人林秋梅於偵查中證稱我當天和王景怡各施用半
    顆搖頭丸，因為桌上放很多煙和藥丸，我沒有問就直接拿來
    用，我有施用Ｋ他命，我有抽（內含Ｋ他命）的菸，但我不
    知道係何人所點，是點一根大家輪流抽，桌上搖頭丸、Ｋ他
    命沒有放在特定人面前，是攤放在桌上等語（以上均見偵查
    卷第一一六至一二四頁）及證人丁○○於警詢時證述我進場
    時，謝承玗叫我代買飲料、口香糖進去，我買了可樂、香菸
    、口香糖進去，進去後桌上放了幾包Ｋ他命，被告叫我自己
    使用，不是購買，我只有看到我、丙○○、謝承玗和被告施
    用Ｋ他命等語（見偵查卷第三九至四十頁）；證人丙○○於
    警詢時證稱我所施用之搖頭丸、Ｋ他命均被告所有，無償提
    供施用及吸食，我進去時毒品已經放在桌上供人施用等語（
    見偵查卷第三三頁）情節相合，而可採信，雖證人丙○○於
    本院證稱其比被告早到，桌上亦有他人放的毒品等，惟查被
    告甲○○於警詢時、偵查中即迭次供稱我把毒品放在桌上，
    應該每一人都有施用，我去桃園剛買回來，無償提供給朋友
    施用，我們於九十五年六月十一日與謝承玗、丁○○、丙○○、王景怡、林秋梅、乙○○等人共同施用等，且證人謝承
    玗、乙○○、王景怡、丁○○、丙○○等亦證稱有施用被告
    所帶去之毒品，並有扣案之被告帶去之前揭之毒品可證，是
    證人丙○○於本院證稱其比被告早到，桌上亦有他人放的毒
    品等僅係他人亦涉有罪嫌，並不影響本件被告部分之認定，
    又扣案之藥丸及粉末，經送憲兵司令部刑事鑑識中心檢驗結
    果為：紫色藥丸二十一顆，有ＭＤＡ成分，淨重六點二七四
    七公克，取樣零點三一一一公克鑑析用罄，餘淨重五點九六
    三六公克。紅色藥丸各半顆狀共二顆，有ＰＭＭＡ成分，淨
    重零點三七一一公克，取樣零點二三八二公克鑑析用罄，餘
    淨重零點一三二九公克。粉末九包具Ｋ他命成分，淨重四一
    點四零九七公克，取樣零點一四三六公克鑑析用罄，餘淨重
    四一點二六六一公克，有該鑑識中心九十五年八月二日（九
    五）安鑑字第○一二九六號鑑驗通知書一紙可按（見偵查卷
    第一一○頁），而證人乙○○、林秋梅、丁○○、丙○○等
    人及被告經警採集之尿液，送鑑驗結果均呈ＭＤＡ陽性反應
    ，有各臺灣檢驗科技股份有限公司濫用藥物尿液檢驗報告暨
    委驗單、尿液採樣書存卷可佐（分見偵查卷第一五二、一五
    三頁、第一五七至一五九、第一六七至一六九頁、第一七二
    至一七四頁、第一七七至一七九頁），益徵被告於上揭時、
    地，確有提供搖頭丸ＭＤＡ及ＰＭＭＡ、Ｋ他命等予證人乙○○、林秋梅、丁○○、丙○○等人，並當場與之同樂一起
    施用之情形無疑。根據前揭證人前開證述之內容，被告顯然
    係將有意分由在場人士施用之禁藥（毒品），以置放在桌面
    上，讓在場之人均可自行取用，或將Ｋ他命粉末捲入香菸中
    由數人輪流吸食之方式共享毒品，而轉讓禁藥、毒品無疑。
    且衡諸常情，被告身處友人謝承玗集聚之私密聚會中，前來
    參與共樂之人，又均屬與被告或謝承玗具相當之情誼或熟識
    關係之人，絕非毫無關係之陌生人，故參與聚會之人將自己
    購買之飲食、毒品放置在桌面上時，共同參與之其他人多會
    認為此即係提供與會人共享之意思，若逕取施用未遭提供之
    人表現拒絕之意時，即成默示之合意，此與一般人生活上之
    社交經驗無悖，而證人乙○○、王景怡、林秋梅、丁○○、
    丙○○亦均證述上情無誤，即可應證。況徵之被告與在場之
    證人有將屬於粉末類之Ｋ他命捲入香菸中輪流吸食，或藥丸
    類之ＭＤＡ、ＰＭＭＡ分剝合用之情形，若被告真無提供施
    用之意，豈有坐視容認眾人如此行為之可能。況依據卷附現
    場圖以觀，扣案毒品Ｋ他命二包藏放在垃圾桶、五包在桌面
    、二包在地上、ＭＤＡ分別藏放在垃圾桶及置於地上，另Ｐ
    ＭＭＡ則置放於地上（見偵查卷第六六頁），足以憑證被告
    前於警詢時、偵查中所供，其於警方到場時緊急藏放毒品之
    情節無訛。是以，被告事後辯稱其放置桌上，係在場之人自
    行施用，其並不知情云云，非但與其前揭供述及證人乙○○
    、王景怡、林秋梅、丁○○、丙○○等人證述之情節相悖，
    且難認與常情相合，其前開所辯，無非卸責砌飾之詞，不足
    採信。再ＭＤＡ具有安非他命成分，為第二級毒品；ＰＭＭ
    Ａ業經行政院衛生署列為第二級管制藥品，並於九十五年八
    月八日修正為毒品危害防制條例規定之第三級毒品，此有行
    政院衛生署九十五年八月八日以院臺衛字第○九五○○三五
    四五○號公告可表，亦係屬於安非他命類藥品。而按安非他
    命類（Ａｍｐｈｅｔａｍｉｎｅ—ｌｉｋｅ）藥品，前經行
    政院衛生署七十五年七月十一日衛署藥字第五九七六二七號
    公告，為有效管理安非他命類藥品與其衍生物之鹽類及其製
    劑，重申公告禁止使用，而認屬於藥事法規之禁藥，是以，
    ＭＤＡ及ＰＭＭＡ不僅分屬毒品危害防制條例所規定之第二
    、三級毒品，亦屬於藥事法所規定之禁藥，殆無疑義。至於
    Ｋ他命係列屬管制藥品管理條例第三條所稱之第三級管制藥
    品，此有行政院衛生署函復原審之九十五年八月八日衛署藥
    字第○九五○○三○七六五號函暨所附附件（即上述公告影
    本）一份存卷可表，且因未經行政院衛生署公告禁止使用，
    僅屬管制藥品（意指經申請主管機關核可，始得使用之藥品
    ），尚非屬藥事法所規定之禁藥，有原審電詢行政院衛生署
    公務電話紀錄一紙可憑，亦足認定。被告前揭之所辯，無非
    卸責之詞，不足採信，本件事證明確，被告轉讓禁藥ＭＤＡ
    及ＰＭＭＡ、第三級毒品Ｋ他命之犯行，已臻明確，堪予認
    定。
二、核被告甲○○所為，係違反藥事法第八十三條第一項之轉讓
    禁藥罪及毒品危害防制條例第八條第三項之轉讓第三級毒品
    罪。檢察官起訴書漏未審酌藥事法之規定，認被告轉讓第二
    級毒品ＭＤＡ、第三級毒品ＰＭＭＡ之部分，係涉犯違反毒
    品危害防治條例第八條第二、三項之罪，惟依前揭說明，尚
    有誤會，而此已經原審當庭諭知被告攸關藥事法第八十三條
    第一項之罪名（見原審卷九十五年十月二十五日審判筆錄）
    無誤，起訴法條尚有未洽，其基本事實相同，依刑事訴訟法
    第三百條規定變更起訴所引用之法條；另起訴書犯罪事實雖
    誤將第三級毒品ＰＭＭＡ部分，均歸類為第二級毒品ＭＤＡ
    ，且漏載扣案半顆狀之ＰＭＭＡ共二顆之事實，惟既為起訴
    效力所及，本院自應更正前開部分並予以審究。又被告持有
    禁藥ＭＤＡ之低度行為，為轉讓之高度行為所吸收，不另論
    罪（另按持有第三級毒品，依毒品危害防治條例第十一條之
    一規定不罰）。且按數行為於同時同地或密切接近之時地實
    施，侵害同一之法益，各行為之獨立性極為薄弱，依一般社
    會健全觀念，在時間差距上，難以強行分開，在刑法評價上
    ，以視為數個舉動之接續施行，合為包括之一行為予以評價
    ，較為合理，屬接續犯，而為包括之一罪（最高法院八十六
    年臺上字第三二九五號判例意旨參照）。被告以將所欲轉讓
    之禁藥、毒品同時放置桌上之一行為，同時、同地接續轉讓
    禁藥ＭＤＡ、ＰＭＭＡ及第三級毒品Ｋ他命予在場數人，應
    包括於一行為予以評價，為接續犯。又其以一行為觸犯藥事
    法第八十三條第一項、毒品危害防制條例第八條第三項之數
    罪名，為想像競合犯，應依刑法第五十五條前段規定，從一
    重之藥事法第八十三條第一項之轉讓禁藥罪處斷。按藥事法
    第八十三條第一項於九十三年四月二十一日修正公布，同月
    二十三日施行，為毒品危害防制條例之後法，且按藥事法第
    八十三條第一項之法定刑為七年以下有期徒刑，得併科新臺
    幣五百萬元以下罰金，與毒品危害防制條例第八條第二項之
    法定刑為六月以上，五年以下有期徒刑，得併科新臺幣七十
    萬元以下罰金相較，自以藥事法第八十三年第一項之法定刑
    為重。佐之毒品之範圍尚包括影響精神物質與其製品，而藥
    事之管理，亦非僅止於藥品之管理，毒品危害防制條例與藥
    事法二者，並無必然之特別法與普通法關係。故除有轉讓之
    第二級毒品，達毒品危害防制條例第八條第六項之一定數量
    ，經依法加重後之法定刑，較藥事法第八十三條第一項之法
    定刑重之情形外，因藥事法第八十三條第一項為後法，且為
    重法，應優先適用藥事法處罰（本院暨所屬法院九十四年法
    律座談會刑事類提案第八號結論意旨參照）。查被告被查獲
    時之第二級毒品ＭＤＡ二十一顆淨重六點二七四七公克、第
    三級毒品ＰＭＭＡ淨重零點三七一一公克，故未達行政院九
    十三年一月七日院臺法字第○九三○○八○五五一號令頒轉
    讓持有毒品加重其持之數量標準第二條關於第二級毒品十公
    克以上、第三級毒品二十公克以上之規定，依法規競合關係
    ，即重法優於輕法適用之法則，本件轉讓第二級毒品ＭＤＡ
    、第三級毒品ＰＭＭＡ（安非他命類）之部分，自應適用藥
    事法論擬。按行為後法律有變更者，適用行為時之法律。但
    行為後之法律有利於行為人者，適用最有利於行為人之法律
    。修正後刑法第二條第一項定有明文。查本件被告行為後，
    刑法部分條文修正嗣而施行，而修正施行後刑法第二條第一
    項亦修正規定，然此乃為與刑法第一條罪刑法定主義相互契
    合，以貫徹法律禁止溯及既往原則，其乃規範行為後法律變
    更所生新舊法律比較適用之準據法，本身尚無比較新舊法之
    問題，故應一律適用修正施行後刑法第二條之規定以決定適
    用之刑罰法律。又修正後刑法第四十七條累犯之規定，增加
    犯罪行為人之再犯係出於「故意」者，始有累犯加重之適用
    ，而被告再犯本案之罪，係出於故意，故無論依修正前或修
    正後之刑法第四十七條之規定，均構成累犯，且適用修正前
    刑法第四十七條規定，對被告並無不利，揆諸前揭最高法院
    決議及修正後刑法第二條第一項所定之「從舊從輕」原則，
    應適用對被告較為有利之被告行為時即修正前刑法第四十七
    條之規定。被告有如上開事實欄所記載之犯罪科刑及執行紀
    錄，其於有期徒刑之刑執行完畢後，五年以內再故意犯本案
    之罪，為累犯，應依修正前刑法第四十七條規定加重其刑。
    又按證人、鑑定人依法應具結而未具結者，其證言或鑑定意
    見，不得作為證據；被告以外之人於偵查中向檢察官所為之
    陳述，除顯有不可信之情況者外，得為證據，刑事訴訟法第
    一百五十八條之三、第一百五十九條之一第二項定有明文。
    查證人謝承玗、王景怡、林秋梅、乙○○於偵查中具結之證
    詞，並無任何顯有不可信之情況，依刑事訴訟法第一百五十
    八條之三反面推論、第一百五十九條之一第二項規定，具有
    證據能力。另按被告以外之人於審判外之言詞或書面陳述，
    除法律有規定者外，不得作為證據，刑事訴訟法第一百五十
    九條第一項定有明文，此即學理上所稱之「傳聞證據排除法
    則」，而依上開法律規定，傳聞證據原則上固無證據能力，
    但如法律別有規定者，即例外認有證據能力。又被告以外之
    人於審判外之陳述，雖不符合同法第一百五十九條之一至第
    一百五十九條之四之規定，但經當事人於審判程序同意作為
    證據，法院審酌該言詞陳述或書面陳述作成時之情況，認為
    適當者，亦得為證據，當事人、代理人或辯護人於法院調查
    證據時，知有第一百五十九條第一項不得為證據之情形，而
    未於言詞辯論終結前聲明異議者，視為有前項之同意，此觀
    諸同法第一百五十九條之五規定甚明。查本件引用之證人丁○○、丙○○於警詢時之證述，皆屬傳聞證據，惟被告於原
    審準備程序時表示無意見而不予爭執，另外被告迄至原審言
    詞辯論終結前均未聲明異議，審酌前述證據資料製作時之情
    況，尚無違法不當之瑕疵，亦認為以之作為證據應屬適當，
    揆諸前開規定，爰逕依刑事訴訟法第一百五十九條之五第二
    項之規定，認前揭證據資料均具證據能力。
三、原審以被告犯行明確，依刑事訴訟法第第三百條變更起訴法
    條，而適用藥事法第八十三條第一項，毒品危害防制條例第
    八條第三項、第十八條第一項前段，刑法第二條第一項前段
    、第十一條前段、第五十五條前段、修正前刑法第四十七條
    之規定，並審酌被告有多項前科之素行，有被告前案紀錄表
    可按、其犯罪動機、目的、手段、生活狀況、智識程度，並
    斟酌其轉讓禁藥、毒品，供他人施用，使禁藥、毒品在社會
    上擴散、流竄，威脅政府禁止禁藥、毒品濫用以保障國民健
    康之政策，且增加違法施用禁藥、毒品者之人口，犯罪所生
    之危害程度甚鉅，又其雖於警詢時、偵查中均能坦承犯行，
    惟於原審審理時翻異否認，難認有悔意，其犯罪後之態度不
    佳等一切情狀，認被告甲○○明知為禁藥，而轉讓，累犯，
    處有期徒刑壹年陸月，扣案之第二級毒品禁藥ＭＤＡ二十一
    顆（紫色藥丸，淨重六點二七四七公克，取樣零點三一一一
    公克鑑析用罄，餘淨重五點九六三六公克），雖依藥事法第
    七十九條規定應由主管之行政機關沒入銷燬之，惟本件尚未
    經行政機關沒入銷燬，且ＭＤＡ本即屬毒品危害防制條例第
    二條第二項第二款規定之第二級毒品，屬於法院應義務沒收
    之違禁物，雖與被告論罪主刑之藥事法有割裂適用之虞，縱
    回歸刑法總則，又因本件既有毒品危害防制條例之特別規定
    ，屬刑法第十一條但書之情形，自不得再行援用刑法總則違
    禁物之一般沒收規定，仍應依同條例第十八條第一項前段規
    定，諭知沒收銷燬之。至於第三級毒品Ｋ他命共九包（驗餘
    淨重四一點二六六一公克）及半顆狀之ＰＭＭＡ共二顆（驗
    餘淨重零點一三二九公克），依毒品危害防制條例例第十八
    條第一項後段及藥事法第七十九條規定，應由主管機關另為
    沒入銷燬等，經核尚屬妥適，被告上訴猶否認犯罪，顯不足
    採，是本件上訴為無理由，應予駁回。
據上論斷，應依刑事訴訟法第368條判決如主文。
本案經檢察官洪泰文到庭執行職務。
中　　華　　民　　國　　96　　年　　4 　　月　　17　　日
                  刑事第七庭  審判長法  官  楊貴雄
                                    法  官  江國華
                                    法  官  許宗和
以上正本證明與原本無異。
如不服本判決，應於收受送達後十日內向本院提出上訴書狀，其
未敘述上訴之理由者並得於提起上訴後十日內向本院補提理由書
（均須按他造當事人之人數附繕本）。
                                    書記官  沈秀容
中      華      民      國    96   年   4    月   25   日
附錄：本案論罪科刑法條全文
藥事法第83條第1項
明知為偽藥或禁藥，而販賣、供應、調劑、運送、寄藏、牙保、轉
讓或意圖販賣而陳列者，處7年以下有期徒刑，得併科新臺幣5百
萬元以下罰金。
毒品危害防制條例第8條第3項
轉讓第三級毒品者，處 3 年以下有期徒刑，得併科新臺幣 30 萬
元以下罰金。
